臺灣新北地方法院民事裁定　　　　　　 110年度訴聲字第23號
聲　請　人　蔡坤宏　
代　理　人　王玉楚律師
相　對　人　陳睿南　

上列當事人間請求所有權移轉登記事件，聲請人聲請許可為訴訟
繫屬事實之登記，本院裁定如下：
    主  文
聲請人以新臺幣（下同）293 萬8,000 元為相對人供擔保後，許
可就附表所示不動產為訴訟繫屬事實之登記。
    理  由
一、按「訴訟標的基於物權關係，且其權利或標的物之取得、設
    定、喪失或變更，依法應登記者，於事實審言詞辯論終結前
    ，原告得聲請受訴法院以裁定許可為訴訟繫屬事實之登記」
    ，106 年6 月14日修正公布施行，同年月16日生效之民事訴
    訟法第254 條第5 項定有明文。上開規定修正立法理由乃以
    「現行條文第5 項規定旨在藉由將訴訟繫屬事實予以登記之
    公示方法，使第三人知悉訟爭情事，俾阻卻其因信賴登記而
    善意取得，及避免確定判決效力所及之第三人受不測之損害
    。其所定得聲請發給已起訴證明之當事人，係指原告；其訴
    訟標的宜限於基於物權關係者，以免過度影響被告及第三人
    之權益。」是本條項修正意旨，已明示為避免過度影響被告
    及第三人之權益，原告得聲請發給已起訴證明者，其訴訟標
    的以基於物權關係，且其權利或標的物之取得、設定、喪失
    或變更，依法應登記者為限；亦即乃限於原告本於對標的物
    之物權關係，訴請塗銷或變更其上無效或得撤銷之物權登記
    ，以回復其原有之物權登記者而言。並藉訴訟繫屬事實登記
    之公示方法，以避免其後因信賴物權登記而善意取得，及確
    定判決效力所及之第三人受不測之損害，並避免原告將來更
    須證明因信賴物權登記而取得人為惡意之訟累。
二、本件聲請意旨略以：聲請人於民國91年購得如附表所示房地
    後（下稱系爭房地），於95年間因經商失敗，遭債權人查封
    系爭房地，原告只四處借款償債，苦撐至101 年中，已積欠
    地下錢莊百萬債務，然因聲請人當時債信紀錄不佳，雖系爭
    房屋抵押貸款僅有250 萬元，但債權銀行拒絕增資。聲請人
    依相對人之策，於101 年7 月3 日將系爭房地借名登記為相
    對人所有，以便以相對人名義向星展銀行辦理750 萬元抵押
    貸款，以清償聲請人對地下錢莊借款。至於系爭房地，則約
    定仍由聲請人自行管理、使用、收益、處分。相對人於110
    年8 月主動表示願將系爭房地移轉登記為聲請人所有，並辦
    理貸款，以償還由相對人為借款人的銀行借款。聲請人想暸
    解借款詳情，以便終止借名登記合約，將系爭房地回復登記
    為聲請人所有後，立即安排銀行抵押貸款，還清舊欠，塗銷
    相對人之抵押權登記，解免相對人貸款責任。詎料，於兩造
    至地政士處辦理移轉登記事宜時，相對人另以不相干理由，
    拒絕處理。抑有進者，傾聞相對人有意逕持系爭房地辦理增
    資，聲請人不得已，只得提起本件訴訟。聲請人先位主張10
    1 年7 月間為辦理銀行增貸，兩造通謀將系爭房地以買賣為
    原因，移轉登記為被告所有。此項行為於兩造間，自屬自始
    無效，聲請人依民法第767 條主張所有物返還請求權。備位
    依民法第549 條規定，以起訴狀之送達，作為終止兩造借名
    登記法律關係之意思表示，並依民法第541 條第2 項規定，
    請求相對人返還目前仍登記於相對人名下之系爭房地。為免
    相對人訴訟繫屬期間，處分系爭房地，致使法律關係複雜。
    聲請人依民事訴訟法第254 條第5 項規定，聲請本院以裁定
    許可為訴訟繫屬事實之登記等語。
四、聲請人依民法第767 條第1 項中段規定，請求相對人將系爭
    房地所有權移轉登記予聲請人，其訴訟標的係基於物權關係
    ，且其權利或標的物之取得、設定、喪失或變更，依法應登
    記，核與民事訴訟法第254 條第5 項規定之訴訟標的係基於
    物權關係所為請求之要件相符。又聲請人就本案請求，提出
    不動產異動索引、登記謄本、相對人通知繳納房地稅簡訊、
    匯款資料等證據以為釋明。惟其釋明尚有未足，為擔保相對
    人因登記可能所受損害，爰依民事訴訟法第254 條第7 項規
    定，命供擔保後准許為登記。本院斟酌本件訴訟繫屬事實登
    記之聲請，雖未限制相對人關於登記標的之處分權限，然仍
    有一經登記，恐降低第三人受讓該權利之虞，應認相對人因
    不當登記所受之損害，係延後處分登記標的所受之利息損失
    。則依聲請人所提本院110 年度重訴字第535 號事件之訴訟
    標的價額為新臺幣（下同）1,355 萬9,919 元，屬得上訴第
    三審事件，及參考各級法院辦案期限實施要點規定，本件第
    一、二、三審通常程序審判案件之辦案期限分別為1 年4 個
    月、2 年、1 年，共計4 年4 個月，按法定利率計算其可能
    遭受之損害約為293 萬7,982 元（計算式：13,559,919元×
    5%÷12×52月＝2,937,982 元，元以下四捨五入），酌定聲
    請人應提供之擔保金為293 萬8,000元。
五、本件聲請為有理由，爰裁定如主文。
中    華    民    國  110     年    11    月    11    日
                  民事第七庭    法  官  王婉如
以上正本係照原本作成。
如不服本裁定，得於收受裁定正本後10日內向本院提出抗告狀，
並繳納抗告裁判費新台幣1,000元整。
中    華    民    國  110     年    11    月    12    日
                                書記官  鄔琬誼
附表：
┌─┬───────────────┬─┬─────┬────┐
│編│  土      地      坐      落  │地│ 面    積 │權利範圍│
│  ├───┬────┬───┬──┤  ├─────┤        │
│號│縣  市│鄉鎮市區│  段  │地號│目│ 平方公尺 │        │
├─┼───┼────┼───┼──┼─┼─────┼────┤
│１│新北市│中和區  │大智  │69  │  │  123.94  │1/5     │
└─┴───┴────┴───┴──┴─┴─────┴────┘
┌─┬──┬─────────┬────┬──────────────┬─┐
│編│建號│基地坐落          │建築式樣│建物面積（平方公尺）        │權│
│  │    │                  │主要建築│                            │利│
│  │    ├─────────┤材料及房├───────┬──────┤範│
│號│    │建物門牌          │屋層數  │樓層面積      │附屬建物    │圍│
├─┼──┼─────────┼────┼───────┼──────┼─┤
│１│同段│新北市中和區大智段│鋼筋混凝│總面積：72.42 │平台：10.68 │全│
│  │1968│69地號土地        │土造，5 │              │            │部│
│  │    ├─────────┤層      │              │            │  │
│  │    │新北市中和區自立路│        │              │            │  │
│  │    │139 巷1號1樓      │        │              │            │  │
├─┴──┼─────────┴────┴───────┴──────┴─┤
│備考    │                                                              │
└────┴───────────────────────────────┘